臺灣高等法院臺南分院刑事裁定
110年度抗字第701號
抗  告  人  臺灣臺南地方檢察署檢察官
被      告  翁茂鍾


                    居臺南市○○區○○路00號（限制住居                       地址）
選任辯護人  羅閎逸律師
            楊永成律師
            林瑞成律師
上列抗告人因被告聲請具保停止羈押案件，不服臺灣臺南地方法
院中華民國110年8月24日裁定（110年度聲字第1141號）提起抗
告，本院裁定如下：
    主  文
抗告駁回。
    理  由
一、本件抗告意旨略以：被告翁茂鍾於本件審理中雖就起訴書附
    表所示之易服社會勞動時數表明認罪，惟就係透過何人、以
    何管道之方式，讓其得以至○○分駐所為易服社會勞動一節，
    並未說明，而依卷內同案被告楊博賢所述在被告分發至分駐
    所社會勞動前，已自斯時臺南市政府警察局局長陳子敬口中
    得知被告將至該所服社會勞動等語，而被告亦自陳易服社會
    勞動期間有高階警官至處所等語，實有可能係存在高階警官
    以其權利使基層員警需放鬆對被告易服社會勞動管理之強度
    ，應存有真實姓名年籍不詳之人協助被告處理易服社會勞動
    處所分配，以利被告未能實質社會勞動，又該人所涉情事若
    查明，應與本件被告為共同正犯，被告之共犯目前尚偵查中
    ，被告若具保在外，實可能與其串證或湮滅相關證據，不利
    後續偵查作為，原審法院裁定認並無共犯存在，實屬臆測而
    有誤會。被告於民國101年間就較輕宣告刑之易服社會勞動
    一事(以下稱前案)，即以如本件起訴書所述之方式，未正視
    易服社會勞動實具刑事處罰之性質，不確實履行，法遵從意
    識薄弱，本件所起訴之罪，法定應宣告之最低本刑為有期徒
    刑1年，顯較前案為重，被告就較輕之案件即有逃避之舉，
    以本件面臨至少有期徒刑1年之宣告刑較重之案件，更有逃
    避之高度動機，況被告現已非○○○○有限公司(以下稱○○公司)
    董事長，在臺灣羈絆更少，綜合上述，仍認被告有逃亡之虞
    。至被告主張因疫情無逃亡海外可能性云云，然在今年6月
    之後，美國、英國等國家，各城市依照疫苗施打進度陸續解
    封，被告又自陳其子在美國居住、工作，要出國前往美國等
    地長時居住生活，實非難事，○○公司已於今年4月經董事會
    改選○○○接任董事長，縱被告在押公司營運無影響，被告執
    國際情勢及公司經營為由認無逃亡一情實非可採。原裁定認
    命被告每日定時至臺南市政府警察局○○分局報到得以確保被
    告無逃亡可能性，並未慮及被告曾為警友會成員，且犯罪情
    節利用警界人脈使其可至○○分局轄下之分駐所執行易服社會
    勞動，被告於審理中亦稱在其執行社會勞動過程中臺南市政
    府警察局局長有至現場與被告碰面，法院諭知被告每日至被
    告先前有實質影響力之警察機關報到，實難防止被告逃亡。
    原裁定實有不當，請求撤銷原裁定。
二、原裁定意旨略謂:被告固於偵查中未坦承全部犯罪事實，惟
    於原審法院準備程序中業已對全部犯罪事實表示認罪，足見
    被告已有悔悟之意。且被告及辯護人等對全部證據均不爭執
    其證據能力，亦不聲請調查證據，同時檢察官亦表示不聲請
    調查證據等語，故原認被告與證人有串證之虞之羈押原因顯
    已消滅。再斟酌被告之年齡已近70歲之身心狀態，其家庭狀
    況、身分、經濟能力及其他手段對被告逃亡風險之控制可能
    ，另因國際疫情嚴重欲逃亡國外亦有相當困難性等因素，認
    如科以保釋金，並被告限制住居於其位於臺南市○○區○○路00
    號居處，及限制出境、出海並從停止羈押之日起至本件判決
    確定日止，每日上午9時至下午5時前至上開處所轄區之臺南
    市政府警察局○○分局報到1次，應足以對之形成拘束力，確
    保本案後續刑事訴訟程序之進行，而無再因被告恐有逃亡之
    虞而羈押之必要。至於檢察官表示本案恐有高階警官涉嫌共
    犯尚待偵查乙節，然查，起訴書中雖指陳被告於前案易服社
    會勞動報到時曾有不詳之高階警官陪同到場云云，但在被告
    易服社會勞動期間，並無該不詳之高階警官與被告及楊博賢
    有偽造文書等犯行之犯意聯絡及行為分擔之任何證據足以佐
    證，因此，本案起訴書中亦未認定該名不詳高階警官即為被
    告等之共犯，自難認被告與該名警官有勾串之虞！另檢察官
    表示被告於前案易服社會勞動即有逃避之舉，本案為最輕本
    刑1年以上有期徒刑之罪，被告更有逃避之高度動機云云。
    惟被告已對本案表示全部認罪，且不聲請調查證據，足認被
    告已有接受刑罰處罰之認知，且前案中被告固未完全依易服
    社會勞動內容執行，但亦無逃亡之情形發生，自難認被告將
    來即無依判決內容履行本案科刑之可能。何況刑事訴訟法第
    101條第1項第3款之羈押原因須涉犯為死刑、無期徒刑或最
    輕本刑5年以上有期徒刑之罪，有相當理由認為有逃亡之虞
    ，始得羈押，本件被告所涉之罪乃1年以上7年以下有期徒刑
    之罪，顯與上開要件未合。因此，檢察官不同意被告具保之
    意見尚難採取。　　
三、按被告經法官訊問後，認為犯罪嫌疑重大，而㈠有逃亡或有
    事實足認為有逃亡之虞；㈡有事實足認為有湮滅、偽造、變
    造證據或勾串共犯或證人之虞；㈢所犯為死刑、無期徒刑或
    最輕本刑為5年以上有期徒刑之罪，有相當理由認為有逃亡
    、湮滅、偽造、變造證據或勾串共犯或證人之虞者之情形之
    一，非予羈押，顯難進行追訴、審判或執行者，得羈押之，
    刑事訴訟法第101條第1項定有明文。法院對被告執行羈押，
    其本質上係為使刑事訴訟程序得以順利進行，或為保全證據
    或為擔保嗣後刑之執行，而對被告所實施剝奪其人身自由之
    強制處分，故法院僅須依刑事訴訟法第101條第1項之規定，
    並審查被告犯罪嫌疑是否重大、有無賴此保全偵審或執行之
    必要。而關於羈押之原因及其必要性，法院應就具體個案，
    依通常生活經驗法則、論理法則衡酌是否有非予羈押顯難保
    全證據或難以遂行訴訟程序之情形為判斷。對於被告羈押與
    否之審查，其目的既僅在判斷有無實施羈押強制處分之必要
    ，並非認定被告有無犯罪之實體審判程序，不適用直接審理
    原則，相關證據只須達釋明之程度即可，而不必至確信之程
    度，故關於羈押之要件，即無須經嚴格證明，以經釋明得以
    自由證明為已足。末按停止羈押係指受羈押之被告仍有羈押
    之原因，但無繼續羈押之必要，而以具保、責付或限制住居
    之處分，代替羈押處分而停止羈押之執行。被告有無繼續羈
    押之必要，事實審法院本得斟酌訴訟進行程度及其他一切情
    形而為認定，故受羈押之被告除確有刑事訴訟法第114條所
    列情形之一，經具保聲請停止羈押不得駁回者外，如以其他
    原因聲請具保停止羈押，其應否准許，事實審法院自有認定
    裁量之權。苟其裁量判斷，無背於經驗或論理法則，又於裁
    定書內載明其判斷之心證理由者，即不得任意指摘其為違法
    （最高法院102年度台抗字第604號裁定意旨參照）。
四、經查：
㈠、本件被告被訴因前案經法院判處應執行有期徒刑1年確定，由
    改制前臺灣臺北地方法院檢察署（現改制為臺灣臺北地方檢
    察署，以下稱：臺北地檢署）執行，並由臺北地檢署執行科
    於100年11月9日函請臺灣臺南地方檢察署(以下稱臺南地檢
    署)代執行，臺南地檢署執行科遂以100年度執助字第1081號
    案件於100年12月5日准予被告易服社會勞動，並以101年度
    刑護勞助字第1號案件（以下稱：本執行案件）執行被告之
    易服社會勞動事宜，原刑期之總日數為366日，折算應履行
    之社會勞動時數為2,196小時，並以101年1月3日為履行期間
    起算日，被告被指定前往○○分局報到，安排由分駐所執行，
    所長再指定同案被告楊博賢負責督導、管理、執行被告之社
    會勞動業務，嗣後被告並未依規定服社會勞動，為快速取得
    社會勞動時數，而與楊博賢共同在應填載之公文書上記載不
    實社會勞動時數及其他必要事項，持交臺南地檢署而行使之
    ，涉犯刑法第31條第1項、第216條、第213條共同行使公務
    員登載不實公文書罪嫌。被告因本案於110年4月2日偵查中
    經原審法院裁定羈押，本案經檢察官於110年5月24日提起公
    訴，並於同月28日繫屬原審法院，原審法院於同日行訊問程
    序，被告初始否認犯罪，其後改稱承認犯罪，但仍多所辯解
    ，原審法院乃以被告有逃亡及串證之虞而裁定羈押被告，嗣
    經原審法院於110年7月20日行準備程序，被告表示誠心認罪
    ，原審法院繼之於110年8月24日行辯論程序，被告仍坦承認
    罪，且檢、辯雙方均無其他證據再行調查，而就本案辯論終
    結，並定110年9月7日宣判，同日裁定被告以新臺幣(下同)5
    0萬元具保候傳，停止羈押，並限制住居於「臺南市○○區○○
    路00號」，及自停止羈押之日起限制出境、出海6月，且應
    在本案判決確定前於每日上午9時至下午5時間至轄區臺南市
    政府警察局○○分局報到等情，經核閱原審110年度訴字第552
    號刑事卷宗無訛，堪以認定。
㈡、本案檢察官既認被告被訴事實已經蒐證完備，並無其他再行
    調查之證據或應傳喚之證人，乃對被告提起本件公訴，而被
    告於原審法院送審訊問一開始對於被訴之犯罪事實持否認態
    度，嗣後雖表示願意認罪，但仍多所辯解，原審因而認斯時
    被告有可能勾串共犯或逃亡之虞，而執行羈押被告。然被告
    自原審準備程序及審理程序均一致坦承犯罪，並未再就檢察
    官起訴之犯罪事實多所辯解，原審亦因本案雙方當事人均無
    其他證據再聲請調查，而就卷內相關證據一一提示，使檢察
    官論告及被告、辯護人辯護後，就全案證據資料調查辯論終
    結，並定期宣示判決，足見本案證據之蒐集已經齊全，可使
    原審法院就被告被訴之犯罪事實形成心證而為裁判，當無刑
    事訴訟法第101條第1項第2款所規定之羈押事由及必要甚明
    。檢察官固以被告於前案執行時，透過某高階警官之幫助，
    而能順利指派至分駐所社會勞動，並有機會為本案犯行，該
    高階警官其人與協助行為尚在偵查中，被告有與之勾串證詞
    之虞為由，指摘原裁定不當，提起本件抗告。然卷內並無該
    高階警官之任何偵查資料或其與被告在本案有任何偽造公文
    書之犯意聯絡或行為分擔之證據資料可供參酌，起訴書甚至
    未認定該高階警官為本案共犯，僅敘及該人在被告執行前案
    時曾陪同被告前往○○分局報到，故是否有該名共犯存在，被
    告若未羈押，對於該共犯之追查或本案之犯罪事實，會產生
    如何程度晦澀不明之不良影響，證據資料均付之闕如，檢察
    官此部分抗告理由，難認可採。
㈢、再者，觀諸卷附臺灣高等法院被告前案紀錄表顯示，被告雖
    有違反商業會計法、證券交易法、公然侮辱及本案等前科資
    料，然未曾有逃亡而經通緝之紀錄，顯見被告歷次面對刑事
    案件之偵查、審判程序均遵期到庭，坦然面對，而本案被告
    雖有偽造社會勞動時數之情形而不確實執行刑罰，然被告並
    非以逃匿方式躲避刑罰之執行，而是以取巧、欺瞞方式掩人
    耳目，營造已執行刑罰之假象，被告本案行為雖不足取，然
    其所採方式尚與刑事訴訟法第101條第1項第1款規定之逃亡
    或有逃亡之虞所要保全被告之立法目的，有相當程度之差異
    ，二者難以等同視之。從而，檢察官以被告有本案執行刑罰
    時取巧之行徑，遽行推論被告必有逃亡或逃亡之虞，論理過
    於跳躍，顯難採取。此外，被告雖有出國之財力，相形之下
    較一般被告更有逃亡之機會，而以被告涉犯之本案刑度不輕
    ，被告若未予羈押是有逃亡之虞，惟審酌被告已就本案全部
    犯罪事實坦承不諱，且願提出相當保證金以擔保並無此可能
    性，參以刑事訴訟法本即就此疑慮設有相應規定以確保具保
    後之被告能按時到庭接受審判及執行，而於第93條之2規定
    限制出境、出海；於第116條規定限制住居；於第116條之2
    規定定期向法院指定之機關報到等強制處分之手段，原審法
    院認被告雖有羈押之理由，但已無羈押之必要，准予被告具
    保停止羈押，並採限制住居、限制出境、出海、定期向指定
    機關報到之方法確保後續審判及執行程序之順利進行以保全
    被告，經核並無違誤，且依目前本案進行之程度，衡酌上情
    後亦無不當。檢察官雖以被告有子居住美國及曾為警友會之
    要職，而認被告有逃亡之虞，及原審指定之報到機關不當，
    指摘原判決有所違誤，然被告有子居住美國，並非可直接連
    結被告逃亡至美國可能性極高，仍應有其他相關跡證足以證
    明被告已有逃亡至美國投靠其子之圖謀，方能推斷被告逃亡
    可能性居高，更何況被告已遭限制出境、出海，其離開國境
    之機會已大大降低，此強制處分一定程度減少被告逃亡出境
    之機會，而被告雖曾膺任臺南地區警友會要職，惟此亦不必
    然產生被告日後會與○○分局就定期報到一事作假，更何況被
    告自110年起已無警友會職務，其在警界是否仍有人脈願與
    其造假定期報到之事，目前亦無認何跡證顯示檢察官此猜測
    存有高度可能性，且原裁定除命被告定期報到外，尚有前述
    提出保證金、限制住居、出境、出海之手段，以綜合性方法
    保全被告，酌以被告先前並無逃亡經通緝之紀錄，現階段而
    言，原裁定所採取之保全被告方法皆屬有效之法定方式，尚
    無不當，檢察官上述抗告理由，亦難採取。
五、綜上所述，原裁定准被告具保停止羈押，並限制住居、出境
    、出海及定時向指定之警察機關報到，尚無不合。檢察官仍
    執前詞提起抗告，為無理由，應予駁回。
六、依刑事訴訟法第412條，裁定如主文。 　　
中　　華　　民　　國　　110 　年　　8 　　月　　28　　日
                  刑事第六庭    審判長法　官  張瑛宗
                                      法　官  林逸梅
                                      法　官  李秋瑩
以上正本證明與原本無異。
不得再抗告。
　　　　　　　　　　　　　　　　　　　書記官　劉紀君　　
中　　華　　民　　國　　110 　年　　8 　　月　　28　　日